臺灣高等法院民事判決
                                     104年度上字第1431號
上  訴  人  何○龍
訴訟代理人  林伯裕律師
被 上訴 人  乙○○
訴訟代理人  劉玉津律師
上列當事人間請求損害賠償事件，上訴人對於中華民國104年10
月8日臺灣士林地方法院104年度訴字第1260號判決提起上訴，並
為一部訴之變更，本院於105年2月17日言詞辯論終結，判決如下
：
    主      文
上訴及變更之訴均駁回。  
第二審訴訟費用由上訴人負擔。
    事實及理由
一、按於第二審為訴之變更，非經他造同意，不得為之。但請求
    之基礎事實同一者，不在此限，民事訴訟法第446條第1項、
    第255條第1項第2款定有明文。查上訴人在原審主張依民法
    第184條第1項前段及第195條第1項、第3項規定，請求被上
    訴人給付新臺幣（下同）100萬元部分，於本院變更為依民
    法第227條之1準用第195條之規定請求（見本院卷第68頁背
    面）。核其變更之訴與原訴請求之基礎事實相同，於法並無
    不合，應予准許。
二、上訴人主張：被上訴人與伊配偶甲ＯＯ為訴外人大眾商業銀行
    股份有限公司（下稱大眾銀行）之同事，二人自民國103年1
    2月間起至104年2月間止，多次發生性行為，伊於104年2月6
    日發覺，被上訴人乃於同年月9日書立切結書承認，兩造復
    於同年月17日簽訂協議書（下稱系爭協議書），約定被上訴
    人保證不再與甲ＯＯ有任何聯繫，並應保密，若甲ＯＯ主動採取
    任何型式聯繫，應主動告知伊，且應於同年4月30日前自大
    眾銀行離職，及賠償伊50萬元，若被上訴人違反系爭協議書
    約定，應再賠償伊150萬元。詎被上訴人並未自大眾銀行離
    職，且與甲ＯＯ保持聯繫，並違反保密約定，告知甲ＯＯ本件訴
    訟，已違反系爭協議書之約定，並侵害伊之隱私權、名譽權
    及家庭完整利益，伊自得依系爭協議書第6點約定，請求被
    上訴人給付違約金150萬元，及依民法第227條之1準用第195
    條規定，請求被上訴人賠償非財產上損害100萬元等語，求
    為命被上訴人給付250萬元，及自104年8月17日起至清償日
    止，按年息3％計算之利息之判決。
三、被上訴人則以：系爭協議書係約定伊不得與甲ＯＯ有公務以外
    之私誼聯繫。伊雖與甲ＯＯ同任職於大眾銀行，然分別在不同
    部門，伊是否自大眾銀行離職，與上訴人欲避免伊與甲ＯＯ持
    續婚外情無關，伊係受上訴人脅迫，而於系爭協議書約定於
    104年4月30日前離職，該約定侵害伊工作權，並違反公序良
    俗，應為無效。伊無違反協議書之約定，上訴人之請求為無
    理由等語，資為抗辯。
四、原審為上訴人敗訴之判決，上訴人不服，提起上訴，並為一
    部訴之變更，聲明：㈠原判決關於駁回上訴人150萬元本息之
    訴部分廢棄。㈡被上訴人應給付上訴人250萬元，及自104年8
    月17日起至清償日止，按年息3％計算之利息。被上訴人答辯
    聲明：上訴駁回。
五、本院得心證之理由：
  ㈠關於上訴人請求被上訴人給付違約金150萬元部分：
  ⒈按當事人得約定債務人於債務不履行時，應支付違約金，民
    法第250條第1項固有明文。惟雙方約定違約金之債權，必以
    約定之原因事實發生時，方才存在。
  ⒉查上訴人與甲ＯＯ為夫妻，甲ＯＯ與被上訴人均為大眾銀行之員
    工及通訊軟體Line「骰子幫」（下稱甲群組）、「內湖組主
    管群組」（下稱乙群組）之成員。兩造因被上訴人與甲ＯＯ有
    性行為發生爭議，而簽訂系爭協議書，於第1點約定：「甲
    方（被上訴人）承諾日後不再與乙方（上訴人）之配偶甲ＯＯ
    聯繫，並保證不會再發生性關係，若甲ＯＯ主動採任何型式接
    觸聯繫，將主動告知乙方聯繫內容」；第5點約定：「甲乙
    方同意就系爭事件經過內容及和解條件、和解金額及和解相
    關內容（包含甲方104年2月9日所立自白書及乙方就系爭事
    件予甲方談話之所有錄音紀錄…等資料內容）均予保密，並
    不得對任何第三人或機關指摘、傳述、揭露本件和解協議書
    內容，乙方並應同時交還甲方104年2月9日所立之自白書正
    本，並保證絕無留存任何影本或複本，若有留任何影本或照
    片，應立即銷毀之」；第6點約定：「……甲方若違反前述第
    一點及第五點，應賠償乙方0000000元正」。被上訴人於104
    年8月17日下午6時7分，在甲群組聊天室發送：「蔡承融調
    新竹？！」之訊息，甲ＯＯ於同日時8分發送：「這個義題明
    天不是要再講一次……這樣開有用嗎？」之訊息，被上訴人再
    發送：「明天？」之訊息，甲ＯＯ則發送：「蔡承融調新竹？
    ？？」之訊息，被上訴人復傳送大眾銀行人力資源部發文之
    電腦螢幕畫面照片（下稱A訊息）；被上訴人於不詳日期，
    在甲群組聊天室發送：「一定要看醫生及吃藥」之訊息，甲
    ＯＯ則發送：「真誇張，關係有釐清就好，叫老闆分一分啦！
    請南門取代敦南」之訊息，被上訴人再發送：「對Y」、「
    我四月底感冒到昨天共看了5次醫生！」等訊息（下稱B訊息
    ）；甲ＯＯ於不詳日期在甲群組聊天室發送：「算是達goal會
    附一碗湯的意思」之訊息，被上訴人則發送：「明天的課請
    幫忙把考卷拍起來喔！」、「小弟補課時才能考過！」、「
    Ken哥！」、「拜託喔！」等訊息（下稱C訊息）。甲ＯＯ於10
    4年8月21日下午3時51分在乙群組聊天室發送：「我稍早已
    經Mail回給楊協理、母行督導及甲○○喔」之訊息（下稱D訊
    息）。甲ＯＯ於不詳時間以通訊軟體Line傳送：「你說你沒有
    再上訴？」及上訴人104年10月19日民事聲明上訴狀照片等
    訊息（下稱E訊息）予上訴人。被上訴人與甲ＯＯ曾參與公司
    同事聚餐並與其他聚會人員合照等情，為兩造所不爭執，且
    有系爭協議書、行動電話訊息畫面、參與聚會人員合照照片
    可稽（見原審卷第11、14至
    16、18頁，本院卷第17至20、60、61頁），均堪認為真實。
  ⒊上訴人主張被上訴人與甲ＯＯ有如上述A、B、C、D訊息之聯繫
    ，違反系爭協議書第1點約定，為被上訴人所否認。查：兩
    造係因上訴人與甲ＯＯ有通姦行為，而簽訂系爭協議書，觀之
    第1點約定，顯係為避免被上訴人與甲ＯＯ因不當聯繫，而再
    發生婚外情行為，是該約定所謂聯繫，應指上訴人與甲ＯＯ間
    私下、單獨、基於私誼所為聯繫而言。上開A、B、C、D訊息
    雖均係以同一通訊軟體進行訊息發送，其中A、B、C訊息係
    在甲群組發送，D訊息係在乙群組發送，而甲群組為被上訴
    人與甲ＯＯ任職公司各部門主管之聯繫群組，乙群組為共同朋
    友合組之群組。A訊息係有關上訴人任職公司之人事異動（
    見原審卷第18頁），該訊息究係群組內何人首先提出並不明
    確，而被上訴人及甲ＯＯ各自發送訊息所針對事項明顯不同，
    可見其回應之對象有別；B訊息中，被上訴人發送之訊息係
    關於其感冒、就醫情形，甲ＯＯ所發送者則為公司業務事項（
    見本院卷第18頁），二人傳訊之對象亦不相同；在C訊息中
    ，甲ＯＯ發送之訊息內容為「算是達goal會附一碗湯的意思」
    ，被上訴人發送之訊息則為「明天的課請幫忙把考卷拍起來
    喔！」、「小弟補課時才能考過！」、「Ke n哥！」、「拜
    託喔！」（見本院卷第19頁），顯非針對彼此訊息而為回應
    ；關於D訊息所聯繫事項，係因有乙群組成員發送由被上訴
    人所發出標題為「83家未回覆！！！！請母子行主管盡速彙
    整回報！！」之郵件畫面，群組成員「Nadj a Chu」接續發
    送訊息：「請BM回覆給我彙整謝謝」、「也昨天佳靜的通知
    信有說需要給楊協理、母行督導及甲○○」，成員「Steven」
    接續發送訊息：「東湖一早已回覆宮協：三估數字維持70萬
    達成率90％」、「東湖手收珈君基金4000佳慧0」後，甲ＯＯ始
    發送D訊息（見原審卷第14頁），被上訴人並未對此發送任
    何訊息，是尚難僅憑上開訊息，即謂被上訴人有基於私誼而
    私下、單獨與甲ＯＯ聯繫。又上訴人亦未證明上開訊息為甲ＯＯ
    主動與被上訴人聯繫，被上訴人未主動將之告知上訴人，亦
    難謂有違約之情事。是上訴人執此主張被上訴人違反系爭協
    議書第1點約定，尚不足取。
  ⒋上訴人主張依甲ＯＯ所傳送E訊息，可知被上訴人未曾與甲ＯＯ中
    斷聯繫，且違反系爭協議第5點之保密約定等語。然被上訴
    人否認有告知甲ＯＯ本件上訴及提供上訴人之上訴狀予甲ＯＯ，
    而上訴人亦不能舉證證明甲ＯＯ係因與被上訴人聯繫而獲悉及
    取得上開書狀照片，自不能遽認被上訴人有與甲ＯＯ聯繫及違
    反保密約定之情事。
  ⒌上訴人所提出被上訴人與甲ＯＯ參與公司聚餐時與其他聚會人
    員合照之照片（見本院卷第20頁），僅足證明被上訴人與甲
    ＯＯ均參加該聚餐，難認其二人有私下單獨聯繫行為，尚不足
    據以認定被上訴人違約。
  ⒍依上所述，被上訴人既無違反系爭協議書第1點、第5點約定
    之行為，上訴人依系爭協議書第6點約定，請求被上訴人給
    付違約金150萬元，自屬無據。上訴人雖另主張被上訴人未
    依系爭協議書第8點約定自大眾銀行離職，應依第6點約定給
    付違約金等語。惟查系爭協議書第6點僅約定被上訴人違反
    第1點、第5點約定時，應負給付違約金義務，是縱認被上訴
    人違反系爭協議書第8點約定，上訴人亦不得依系爭協議書
    第6點約定，請求被上訴人給付違約金。
  ㈡關於上訴人請求被上訴人賠償非財產上損害100萬元部分：
  ⒈按債務人因債務不履行，致債權人基於父、母、子、女或配
    偶關係之身分法益受侵害而情節重大者，債權人雖非財產上
    之損害，亦得請求賠償相當之金額，民法第227條之1、第19
    5條第3項、第1項前段固有明文。惟上開規定，必以債務人
    不履行債務，侵害債權人之身分法益而情節重大者，始有適
    用。
  ⒉查系爭協議書第8點約定，被上訴人應於104年4月30日前自大
    眾銀行離職。被上訴人雖抗辯其係受上訴人脅迫，而同意該
    約定等語，惟為上訴人所否認，被上訴人復未舉證以實其說
    ，自屬無據。被上訴人雖稱：上訴人表示伊如不簽立協議書
    ，就將消息傳至公司，伊因恐事態擴大影響工作與家庭，方
    才同意等情，縱認屬實，亦係被上訴人衡量利害後，本於自
    由意思之決定，難謂上訴人有何脅迫行為。又系爭協議書第
    8點約定並未限制被上訴人離職後從事之職業類別、地點，
    尚不發生侵害被上訴人工作權之問題，亦無違反公序良俗，
    難謂為無效。
  ⒊被上訴人迄未自大眾銀行離職，為被上訴人所自認，且有大
    眾銀行公司治理報告可證（見本院卷第21頁），被上訴人雖
    抗辯其已調離原單位至大眾銀行總行任職，與甲ＯＯ任職單位
    不同，且其曾另覓他職無著等語，並提出求職電子郵件為證
    （見本院卷第79、80頁），然被上訴人既未自大眾銀行離職
    ，上訴人據以主張被上訴人違約，尚非無據。
  ⒋上訴人雖主張伊夫妻迄仍屢次發生爭吵，且甲ＯＯ有自殺意圖
    ，並對伊施暴，致伊家庭生活圓滿受重大影響等語，然上訴
    人未舉證證明此係因被上訴人未自大眾銀行離職所致，難認
    係被上訴人因債務不履行，致侵害上訴人基於配偶關係之身
    分法益。上訴人另主張因被上訴人傳送伊之民事聲明上訴狀
    予甲ＯＯ，違反系爭協議書第5點之保密約定，且妨害伊隱私
    權、配偶權及家庭完整利益等語，並提出行動電話通訊畫面
    、國泰綜合醫院受理家庭暴力事件驗傷診斷書為證（見本院
    卷第50、62頁）。然上訴人不能證明甲ＯＯ係自被上訴人得知
    本件訴訟，且依上開通訊畫面所示，上訴人與甲ＯＯ係因上訴
    人之監控行為發生爭執，自不能據以認定被上訴人有違反保
    密約定致侵害上訴人之隱私權、配偶權及家庭完整利益之行
    為。是上訴人依民法第227條之1準用第195條規定，請求被
    上訴人賠償其非財產上損害100萬元，要非可許。
六、綜上所述，上訴人依系爭協議書第8點約定，請求被上訴人
    給付150萬元違約金，及依民法第227條之1準用第195條之規
    定，請求被上訴人賠償100萬元，暨均自104年8月17日起至
    清償日止，按年息3％計算之利息，為無理由，不應准許。從
    而，原審就上開150萬元本息之請求部分為上訴人敗訴之判
    決，核無違誤。上訴論旨，指摘原判決此部分不當，求予廢
    棄改判，並就100萬元本息之請求為訴之變更，均為無理由
    ，應予駁回。
七、本件事證已臻明確，兩造其餘攻擊或防禦方法及所用證據，
    經本院斟酌後，認為均不足以影響本判決之結果，爰不逐一
    論列，附此敘明。
八、據上論結，本件上訴及變更之訴均為無理由，依民事訴訟法
    第449條第1項、第78條，判決如主文。
中　　華　　民　　國   105    年    3     月    9     日
                  民事第十四庭   
                      審判長法  官  彭昭芬
                            法  官  李國增
                            法  官  蕭錫証
正本係照原本作成。
如不服本判決，應於收受送達後20日內向本院提出上訴書狀，其
未表明上訴理由者，應於提出上訴後20日內向本院補提理由書狀
（均須按他造當事人之人數附繕本）上訴時應提出委任律師或具
有律師資格之人之委任狀；委任有律師資格者，另應附具律師資
格證書及釋明委任人與受任人有民事訴訟法第466 條之1第1項但
書或第2項（詳附註）所定關係之釋明文書影本。如委任律師提
起上訴者，應一併繳納上訴審裁判費。
中　　華　　民　　國   105    年    3     月    9     日
                            書記官  戴伯勳
附註：
民事訴訟法第466條之1（第1項、第2項）：
對於第二審判決上訴，上訴人應委任律師為訴訟代理人。但上訴
人或其法定代理人具有律師資格者，不在此限。
上訴人之配偶、三親等內之血親、二親等內之姻親，或上訴人為
法人、中央或地方機關時，其所屬專任人員具有律師資格並經法
院認為適當者，亦得為第三審訴訟代理人。